【裁判字號】    95,訴,3791
【裁判日期】    951226
【裁判案由】    違反著作權法
【裁判全文】
臺灣高雄地方法院刑事判決              95年度訴字第3791號
公  訴  人  臺灣高雄地方法院檢察署檢察官
被      告  甲○○
上列被告因違反著作權法案件，經檢察官聲請簡易判決處刑（94
年度偵字第18437 號），本院改依通常程序審理，判決如下：
    主  文
甲○○連續意圖銷售而擅自以重製於光碟之方法侵害他人之著作
財產權，處有期徒刑玖月，緩刑參年。扣案電腦主機壹台、電腦
螢幕壹台、鍵盤壹個及盜錄之「在世界的中心呼喊愛」光碟貳拾
片均沒收。
    事  實
一、甲○○明知「在世界中心呼喊愛」之日本連續劇影集，係他
    人之視聽著作，尚在著作財產權存續期間內，任何人非經各
    該享有著作財產權公司之同意或授權，不得擅自重製，或意
    圖銷售而重製於光碟，亦不得將侵害前開著作財產權之重製
    物散布，竟仍基於意圖銷售營利而擅自重製於光碟之概括犯
    意及明知係侵害著作財產權之光碟重製物而散布之集合犯意
    ，自民國94年6 月某日起，在其高雄縣鳳山市○○路○段
    168 號住處內，先於不詳網站下載該影集，再連續以其電腦
    主機（內建燒錄機）燒錄光碟之方式，先後重製上開影集5
    套共計50片（每套10片）並在雅虎拍賣網站（拍賣帳號「
    lookin g5566」），以每套光碟約新臺幣300 元之代價拍賣
    之，復在其「looking5566@yahoo.com.tw」電子信箱，與買
    家確認已將價金匯入其中華郵政0000000-0000000 號帳戶後
    ，再將買家標得之光碟郵寄給買家，以如此手法賣出而散布
    侵害著作權之重製上開影集之光碟共計3 套。嗣於同年7 月
    26日，前揭影集在臺之被授權人基本國際股份有限公司（下
    稱基本國際公司）法務人員乙○○發現上情，即佯裝下標購
    買，甲○○於同日確認乙○○已將款項匯入其上揭帳戶，即
    於翌日在鳳山文山郵局郵寄該影集光碟片予乙○○，乙○○
    收受後即報警處理，經警於同年8 月11日12時許，在甲○○
    上揭住處當場查獲扣得電腦主機（內建燒錄機）1 臺、電腦
    螢幕1 臺、鍵盤1 個、上揭影集1 套（10片）及由乙○○向
    甲○○購得並轉交警方查扣之同影集1 套（10片）。
二、案經基本國際公司訴由高雄縣政府警察局鳳山分局報告臺灣
    高雄地方法院檢察署檢察官偵查起訴。
    理  由
一、訊據被告甲○○對於上開事實均坦承不諱，核與告訴代理人
    乙○○於警詢中指訴之情節相符（警卷第4 頁至第6 頁，上
    開指述雖係被告以外之人於審判外之陳述，然經被告於審判
    程序同意作為證據，法院審酌該言詞陳述或書面陳述作成時
    之情況，認並無不適於做為證據之情況，依刑事訴訟法第
    159 條之5 第1 項之規定，自得為證據），復有雅虎奇摩拍
    賣網站交易紀錄及告訴代理人下標交易紀錄各1 份、被告上
    揭郵寄包裹封面1 紙、現場查獲照片12幀、基本國際公司權
    利文件1 份及扣案物品在卷可稽，本件事證明確，被告犯行
    洵堪認定。
二、論罪科刑之理由：
  1.核被告所為，係犯著作權法第91條第3項意圖銷售而以重製
    於光碟之方法侵害他人之著作權罪及同法第91條之1第3項明
    知係侵害著作財產權之光碟而散布罪。
  2.行為後法律有變更者，適用行為時之法律。但行為後之法律
    有利於行為人者，適用最有利於行為人之法律，刑法第2條
    第1項前段定有明文。本件被告行為後，如附表所示之刑法
    規定，均經修正，並於95年7 月1 日施行，經整體綜合比較
    結果，因新法刪除修正前第56條連續犯及第55條前段牽連犯
    之規定，使被告之數行為應分論併罰，且新法提高罰金刑之
    法定最低刑度，故新法之規定對於被告並未較為有利，自應
    以修正前之刑法規定，為本件被告論罪科刑之依據。
  3.被告先後多次重製盜版光碟之行為，時間緊接，方法相同，
    顯係基於概括犯意為之，應依修正前刑法第56條連續犯之規
    定論以一罪，並加重其刑。而刑事法若干犯罪行為態樣，本
    質上原具有反覆、延續實行之特徵，立法時既予特別歸類，
    定為犯罪構成要件之行為要素，則行為人基於概括之犯意，
    在密切接近之一定時、地持續實行之複次行為，倘依社會通
    念，於客觀上認為符合一個反覆、延續性之行為觀念者，於
    刑法評價上，即應僅成立一罪。學理上所稱「集合犯」之職
    業性、營業性或收集性等具有重複特質之犯罪均屬之，例如
    經營、從事業務、收集、販賣、製造、散布等行為概念者是
    （最高法院95年度台上字第1079號、第3937號、第4686號判
    決意旨參照）。被告先後3 次販賣盜版光碟之行為，依上開
    說明，自應認係單一之散布行為，而依集合犯之概念，論以
    一罪。被告連續意圖銷售而重製盜版光碟，並進而散布之，
    所犯上開2 罪間，有方法目的之牽連關係，應依修正前刑法
    第55條後段牽連犯之規定，從一重論以著作權法第91條第3
    項之意圖銷售以重製於光碟之方法侵害他人著作財產權罪。
    審酌被告僅因貪圖小利，率爾侵害他人著作權，然所重製之
    盜版光碟僅有5 套，僅賣出3 套，數量不多，犯罪所獲利益
    僅新台幣900 元、事後坦承犯行等一切情狀，量處如主文所
    示之刑。又被告素無前科，有台灣高等法院被告前案紀錄表
    、台灣高雄地方法院檢察署刑案資料查註紀錄表各1 份在卷
    可按，其因一時失慮，偶罹刑典，所犯情節尚非重大，且事
    後坦認不諱，屢表悔意，並已與被害人達成和解，有和解書
    1 份在卷可考（偵卷第75頁），經此偵審程序，應無再犯之
    虞，爰依刑法第74條第1 項第1 款之規定（參照最高法院95
    年第8 次刑事庭會議決議意旨，關於緩刑應適用修正後刑法
    之規定），緩刑2 年，以勵自新。扣案電腦主機1 台、電腦
    螢幕1 台、鍵盤1 個，係供被告犯著作權法第91條第3 項之
    罪所用之物，又盜錄之「在世界的中心呼喊愛」光碟10片，
    係被告犯著作權法第91條第3項之罪所得之物，另由告訴人
    向被告購得之盜錄「在世界的中心呼喊愛」光碟10片，亦為
    被告犯著作權法第91條第3 項之罪所得之物，此均經被告供
    認在卷，以上之物不以屬被告所有者為限，均應分別依著作
    權法第98條後段之規定宣告沒收。
  4.聲請簡易判決處刑意旨雖認被告於94年7 月26日，販賣前揭
    違法重製之影集光碟1 套予告訴代理人即基本國際股份有限
    公司法務人員乙○○之行為，亦涉犯著作權法第91條之1 第
    3 項之罪等情。按「刑事偵查技術上所謂之『釣魚』者，係
    指對於原已犯罪或具有犯罪故意之人，以設計引誘之方式，
    使其暴露犯罪事證，而加以逮捕或偵辦者而言；而所謂『陷
    害教唆』者，則指行為人原不具犯罪之故意，純因司法警察
    之設計教唆，始萌生犯意，進而實施犯罪構成要件之行為者
    而言。經查：被告既已先於拍賣網站上刊載拍賣盜版光碟之
    拍賣公告而顯露其散布之犯意，告訴代理人乙○○始於網路
    上下標購買上開違法重製之影集光碟1 套，顯係為查緝、蒐
    證被告違法行為所為，此可由告訴代理人於取得上開影集光
    碟後持以向警方報案，並將之交付警方扣案等情可證，應類
    如前述所謂之「釣魚」偵查方式，故告訴代理人自身欠缺購
    買上開影集光碟之真意甚明，被告於網路上以張貼拍賣廣告
    販賣方式散布該套盜版光碟之行為，顯應評價為散布行為之
    未遂犯。而著作權法第91條之1 第3 項復無處罰未遂犯之規
    定，此部分原應為被告無罪之諭知，然依公訴意旨此部分如
    成立犯罪，則與上開論罪科刑之散布盜版光碟行為具有連續
    犯之裁判上一罪關係，為單一之審判客體，爰不另為無罪之
    諭知，附此敘明。
三、依刑事訴訟法第452 條、第299 條第1 項前段，刑法第2 條
    第1 項前段、第11條、第74條第1 項第1 款、修正前刑法第
    55條後段、第56條，著作權法第91條第3 項、第91條之1 第
    3 項、第98條後段，判決如主文。
本案經檢察官丙○○到庭執行職務。
中    華    民    國    95    年    12    月    26    日
                  刑事第十三庭  審判長法  官  高思大
                                      法  官  戴韻玲
                                      法  官  葉啟洲
以上正本證明與原本無異。
如不服本判決，應於收受送達後10日內向本院提出上訴書狀。
中    華    民    國    95    年    12    月    27    日
                                      書記官  蔡語珊
附表：
┌──┬───────┬───────┬───────┬────┬────┐
│條號│  舊法規定    │   新法規定   │   比較理由   │比較依據│比較結果│
│    │              │              │              │        │何者對行│
│    │              │              │              │        │為人有利│
├──┼───────┼───────┼───────┼────┼────┤
│33│主刑之種類如下│主刑之種類如下│新法罰金之額度│修正刑法│舊法    │
│    │：            │：            │較舊法增加    │第2條第1│        │
│    │五、罰金：1元 │五、罰金：新台│              │項前段  │        │
│    │    以上。    │    幣1000元以│              │        │        │
│    │（罰金罰鍰提高│    上，以百元│              │        │        │
│    │標準條例第1 條│    計算之。  │              │        │        │
│    │前段規定：依法│              │              │        │        │
│    │律應處罰金、罰│              │              │        │        │
│    │鍰者，就其原定│              │              │        │        │
│    │數額得提高為2 │              │              │        │        │
│    │倍至10倍)     │              │              │        │        │
├──┼───────┼───────┼───────┼────┼────┤
│55條│犯一罪而其方法│刪除          │鑑於牽連犯之實│修正刑法│舊法    │
│後段│或結果之行為犯│              │質根據難有合理│第2條第1│        │
│    │他罪名者，    │              │說明，且其存在│項前段  │        │
│    │從一重處斷    │              │亦有擴大既判力│        │        │
│    │              │              │範圍，而有鼓勵│        │        │
│    │              │              │犯罪之嫌，而予│        │        │
│    │              │              │刪除，其後在適│        │        │
│    │              │              │用上得視其具體│        │        │
│    │              │              │情形，分別論以│        │        │
│    │              │              │想像競合犯或數│        │        │
│    │              │              │罪併罰予以處斷│        │        │
│    │              │              │。如依新法應數│        │        │
│    │              │              │罪併罰，而舊法│        │        │
│    │              │              │可依裁判上一罪│        │        │
│    │              │              │論處，被告行為│        │        │
│    │              │              │後之新法非有利│        │        │
│    │              │              │於被告，仍應適│        │        │
│    │              │              │用被告行為時之│        │        │
│    │              │              │舊法。        │        │        │
├──┼───────┼───────┼───────┼────┼────┤
│56  │連續數行為而犯│刪除          │一般認為連續犯│修正刑法│舊法    │
│    │同一罪名者，以│              │在本質上係數行│第2條第1│        │
│    │一罪論。但得加│              │為而屬數罪，僅│項前段  │        │
│    │重其刑至二分之│              │係基於訴訟經濟│        │        │
│    │一            │              │或責任吸收原則│        │        │
│    │              │              │之考量，而論以│        │        │
│    │              │              │一罪，新法將連│        │        │
│    │              │              │續犯之規定廢除│        │        │
│    │              │              │後，除非符合「│        │        │
│    │              │              │接續犯」或「包│        │        │
│    │              │              │括的一罪」之情│        │        │
│    │              │              │形，可認為構成│        │        │
│    │              │              │單一之犯罪外，│        │        │
│    │              │              │均應認係數罪併│        │        │
│    │              │              │罰。          │        │        │
└──┴───────┴───────┴───────┴────┴────┘
附錄本件論罪之法條：
著作權法第91條
擅自以重製之方法侵害他人之著作財產權者，處 3 年以下有期徒
刑、拘役，或科或併科新臺幣 75 萬元以下罰金。
意圖銷售或出租而擅自以重製之方法侵害他人之著作財產權者，
處6 月以上五年以下有期徒刑，得併科新臺幣20萬元以上2 百萬
元以下罰金。
以重製於光碟之方法犯前項之罪者，處 6 月以上 5 年以下有期
徒刑，得併科新臺幣 50 萬元以上 5 百萬元以下罰金。
著作僅供個人參考或合理使用者，不構成著作權侵害。


司法院資訊處製作；財團法人民間司法改革基金會備份。
